臺灣高等法院刑事判決
                                   104年度上易字第2089號
上  訴  人  臺灣新北地方法院檢察署檢察官
上  訴  人
即  被  告  王○○
選任辯護人  蘇誌明律師
上列上訴人因被告家暴傷害案件，不服臺灣新北地方法院一０四
年度審易字第一六四五號，中華民國一０四年七月三十一日第一
審判決（起訴案號：臺灣新北地方法院檢察署一０四年度偵字第
五四八五號），提起上訴，本院判決如下：
    主  文
上訴駁回。
王○○緩刑貳年。
    事  實
一、王○○係李○○之媳婦，為直系姻親關係，二人曾同住在李○○址
    設新北市○○區○○路○○○號十五樓之九住處，具有家庭暴力防
    治法第三條第二款、第三款之家庭成員關係。詎王○○竟分別
    為下列犯行：
  ㈠其於民國一０三年十月十九日上午八時許，在上址住處，與李
    ○○因小孩管教方式發生口角爭執，王○○因一時情緒激動作勢
    跳樓自戕，李○○見狀隨即上前阻止。詎王○○竟基於傷害人身
    體之犯意，以口咬李○○之左手腕，並以腳踹踢李○○之左腳掌
    ，致李○○受有左手腕、左腳掌瘀傷之傷害。
  ㈡其於同年月二十日上午十一時許，返回上址住處收拾個人行
    李之際，因細故與李○○發生爭執，復另行起意，基於傷害人
    身體之犯意，進上址李○○之房間內，徒手毆打李○○之臉部、
    手臂，並以腳踹踢李○○之腿部，致李○○受有左頰紅腫、右上
    臂一×六公分擦傷、右上臂二×四、一×一公分瘀青、左上臂
    四×五公分瘀青、左前臂四×三公分瘀青、左大腿二×三公分
    瘀青、左小腿三×十公分瘀青、右大腿二×三公分擦傷、右小
    腿二×四、一×二、一×一公分瘀青等傷害。嗣經李○○報警處
    理並提出本案告訴，始查悉上情。
二、案經李○○訴由新北市政府警察局三重分局報告臺灣新北地方
    法院檢察署檢察官偵查起訴。
    理  由
壹、程序方面：
    按被告以外之人於審判外之言詞或書面陳述，除法律有規定
    外，不得作為證據，刑事訴訟法第一百五十九條第一項固有
    明文。惟同法第一百五十九條之五規定：「被告以外之人於
    審判外之陳述，雖不符前四條之規定，而經當事人於審判程
    序同意作為證據，法院審酌該言詞陳述或書面陳述作成時之
    情況，認為適當者，亦得為證據。」、「當事人、代理人或
    辯護人於法院調查證據時，知有第一百五十九條第一項不得
    為證據之情形，而未於言詞辯論終結前聲明異議者，視為有
    前項之同意。」，其立法理由在於傳聞證據未經當事人之反
    對詰問予以核實，乃排斥其證據能力。惟當事人如放棄對原
    供述人之反對詰問權，於審判程序表示同意該等傳聞證據可
    作為證據，此時，法院除認該傳聞證據欠缺適當性外，自可
    承認其證據能力。又當事人、代理人或辯護人於調查證據時
    ，知有刑事訴訟法第一百五十九條第一項不得為證據之情形
    ，卻表示「對於證據調查無異議」、「沒有意見」等意思，
    而未於言詞辯論終結前聲明異議者，應視為已有將該等傳聞
    證據採為證據之同意（參最高法院九十三年度臺上字第三五
    三三號、九十四年度臺上字第二九七六號判決）。本案檢察
    官及被告、辯護人於本院審判期日，對於下列業經調查包括
    供述證據及非供述證據在內之證據方法，均表示對證據能力
    無意見，同意作為本案之證據，於審判期日經本院提示證據
    方法後，迄於言詞辯論終結前，復均未聲明異議，就供述證
    據部分主張有刑事訴訟法第一百五十九條第一項不得為證據
    之情形。茲審酌本案供述證據製作時之情況，並無不當取供
    及證明力明顯過低之瑕疵，揆諸前揭規定與說明，自具有證
    據能力。至非供述證據部分，復無證據證明係公務員違背法
    定程序所取得，且無刑事訴訟法第一百五十九條之四之顯不
    可信情況與不得作為證據之情形，亦具證據能力。
貳、實體方面：
一、上揭事實，迭據上訴人即被告王○○於偵查、原審及本院審理
    時均坦承不諱（詳偵卷第三０、三一頁，原審卷第二０頁反面
    、五０頁，本院卷第二七頁正反面），核與告訴人李○○於警
    詢、偵查中之指訴（詳偵卷第七頁反面至八、二九、三０頁
    ）、證人張○○於偵查中證述情節（詳偵卷第三一、三二頁）
    大致相符，復有臺北市立聯合醫院和平院區驗傷診斷證明書
    一份及告訴人受傷照片十四張在卷可稽（見偵卷第一四、三
    六至三八頁反面），足認被告任意性之自白與事實相符，堪
    予採信。本案事證明確，被告犯行洵堪認定，自應依法論科
    。
二、按家庭暴力者，謂家庭成員間實施身體或精神上不法侵害之
    行為；家庭暴力罪者，謂家庭成員間故意實施家庭暴力行為
    而成立其他法律所規定之犯罪，家庭暴力防治法第二條第一
    款、第二款分別定有明文。查本件被告與告訴人為婆媳關係
    ，屬直系姻親，亦曾有同居關係、家長家屬或家屬間關係，
    業經被告與告訴人於警詢、偵查中供述明確，足認二人間具
    有家庭暴力防治法第三條第二款、第三款之家庭成員關係；
    而被告所為本件犯行，雖屬家庭暴力防治法第二條第二款之
    家庭暴力罪，惟因家庭暴力防治法之上開條文並無罰則規定
    ，故此部分之犯行應依刑法之規定予以論罪科刑，核被告所
    為，係犯刑法第二百七十七條第一項之傷害罪。又被告所犯
    兩次傷害犯行，犯意各別，行為互殊，應予分論併罰。
三、原審經詳細調查，以被告罪證明確，適用上揭規定，並審酌
    被告與告訴人為婆媳，雙方發生爭執後，被告不思理性解決
    問題，即徒手毆打、腳踹踢方式傷害告訴人，致告訴人受傷
    ，滋生社會暴戾之氣，殊無足取，且犯後迄今未能賠償告訴
    人損害，惟念及被告犯後始終坦承犯行，已有悔意，兼衡告
    訴人所受之傷勢僅係外觀之皮肉傷，傷勢尚非嚴重，而被告
    於本案之前並無任何犯罪紀錄，有本院被告前案紀錄表附卷
    可查，素行良好，兼衡其犯罪動機、目的、經濟狀況、家庭
    生活狀況、告訴人及檢察官均表示請求依法審酌之求刑意見
    等一切情狀，分別量處拘役二十日，並均諭知以新臺幣一千
    元折算一日為易科罰金之折算標準。併定應執行拘役三十日
    ，及諭知以新臺幣一千元折算一日為易科罰金之折算。核原
    審認事用法並無不合，量刑亦屬允當。公訴人以原審量刑過
    輕等語為由上訴，被告以原審量刑過重云云為由上訴，指摘
    原審判決不當，均無理由，應予駁回。
四、末按，被告前未曾因故意犯罪受有期徒刑以上刑之宣告，有
    本院被告前案紀錄表在卷可稽（見本院卷第一七頁），又衡
    酌被告年紀尚淺，甫大學畢業（詳原審卷第五０頁反面），
    且被告於偵查、原審及本院審理時均坦承犯行，並於原審審
    理時向告訴人表達道歉之意（見原審卷第五０頁），難謂犯
    後態度不佳，雖以下犯上進而為肢體暴力之情不足為取，然
    本院念及被告與告訴人為婆媳關係，以被告年紀或仍不善於
    處理婆媳問題，居住同處亦難免為如何照顧子女而有觀念不
    一致之情形，惟雙方均不外出於愛護子女、孫子女之意，且
    被告與告訴人兒子間正有監護權訴訟糾紛，若執行拘役或易
    科罰金之刑，對被告之經濟或精神上而言無疑是雪上加霜。
    是本院認被告經此偵審程序，復經科刑之宣告後，應知警惕
    而無再犯之虞，認所宣告之刑以暫不執行為適當，依刑法第
    七十四條第一項第一款規定併宣告緩刑二年，以啟自新。
據上論斷，應依刑事訴訟法第三百六十八條，刑法第七十四條第
一項第一款，判決如主文。
本案經檢察官劉斐玲到庭執行職務。
中    華    民    國   105    年    1     月    12    日
                  刑事第二十四庭審判長法  官  蔡聰明
                                      法  官  林銓正
                                      法  官  陳憲裕
以上正本證明與原本無異。
不得上訴。
                                      書記官  蔡麗春
中    華    民    國   105    年    1     月    12    日

附錄：本案論罪科刑法條全文
中華民國刑法第277條
（普通傷害罪）
傷害人之身體或健康者，處3 年以下有期徒刑、拘役或1 千元以
下罰金。
犯前項之罪因而致人於死者，處無期徒刑或7 年以上有期徒刑；
致重傷者，處3 年以上10年以下有期徒刑。